【裁判字號】    99,訴,364
【裁判日期】    990510
【裁判案由】    毒品危害防制條例
【裁判全文】
臺灣板橋地方法院刑事判決               99年度訴字第364號
公  訴  人  臺灣板橋地方法院檢察署檢察官
被      告  甲○○
上列被告因違反毒品危害防制條例案件，經檢察官提起公訴（99
年度毒偵字第74號），被告於準備程序進行中先就被訴事實為有
罪之陳述，經告知簡式審判程序之旨，並聽取當事人之意見後，
本院合議庭裁定由受命法官獨任進行簡式審判程序，茲判決如下
：
    主  文
甲○○施用第一級毒品，累犯，處有期徒刑拾月；又施用第二級
毒品，累犯，處有期徒刑陸月，扣案之第二級毒品甲基安非他命
捌包（驗餘淨重柒點伍貳肆捌公克）均沒收銷燬，扣案之包裝袋
捌只均沒收。應執行有期徒刑壹年貳月，扣案之第二級毒品甲基
安非他命捌包（驗餘淨重柒點伍貳肆捌公克）均沒收銷燬，扣案
之包裝袋捌只均沒收。
    事  實
一、甲○○曾違犯藥事法、前麻醉藥品管理條例、前肅清煙毒條
    例及毒品危害防制條例等案件，其中於民國（下同）82年間
    ，因違反藥事法案件，經本院以82年度訴字第2699號刑事判
    決處有期徒刑8 月確定；83年間，復因違反前麻醉藥品管理
    條例等案件，經本院以82年度訴字第3164號刑事判決處有期
    徒刑5 年6 月（違反前麻醉藥品管制條例部分）、3 年4 月
    （違反前肅清煙毒條例部分），並應執行刑為有期徒刑8 年
    4 月，嗣經提起上訴，其中違反前肅清煙毒條例部分因撤回
    上訴而確定，另違反前麻醉藥品管制條例部分，遞經臺灣高
    等法院、最高法院駁回上訴而確定；迨84年間，另因違犯前
    麻醉藥品管理條例案件，經本院以83年度易字第6458號刑事
    判決處有期徒刑6 月確定；嗣上開徒刑經定應執行刑為有期
    徒刑10年，自83年9 月27日入監服刑，迄87年10月28日因縮
    短刑期假釋出監（剩餘殘刑有期徒刑4 年2 月12日）。另於
    88年間，因施用毒品案件，經本院以88年度毒聲字第1468號
    刑事裁定送勒戒處所觀察、勒戒後，認有繼續施用毒品之傾
    向，再依本院以88年度毒聲字第2060號刑事裁定入戒治處所
    施以強制戒治，嗣經本院以88年度毒聲字第4945號刑事裁定
    停止戒治，所餘戒治期間付保護管束，惟於保護管束期間再
    施用毒品而違反保護管束情節重大，復經本院裁定撤銷停止
    戒治，令入戒治處所施以強制戒治，而於89年10月8 日強制
    戒治期滿釋放出所，並由臺灣板橋地方法院檢察署檢察官於
    89年10月23日以89年度戒毒偵字第728 號為不起訴處分確定
    ，其後於90年間，再因施用毒品案件，經本院以90年度訴字
    第554 號刑事判決處有期徒刑8 月（施用第一級毒品部分）
    、5 月（施用第二級毒品部分），應執行有期徒刑1 年確定
    ，並與上開殘刑（4 年2 月12日）接續執行，自90年12月25
    日起入監服刑，甫於95年11月20日因縮刑期滿執行完畢（於
    本件構成累犯）。
二、詎甲○○猶不知悔改，於上開強制戒治執行完畢釋放後5 年
    內再犯上揭施用毒品案件經法院判處罪刑確定後，分別基於
    施用第一級毒品海洛因及第二級毒品甲基安非他命之犯意，
    於98年12月11日下午某時許（起訴書誤載為「98年12月11日
    18時40分許為警採尿前回溯26小時內之某時」），將其所駕
    駛之自用小客車，停放於在臺北縣林口鄉○○○路○ 段某處
    後（起訴書誤載為「在不詳處所」），以將第一級毒品海洛
    因摻入香菸內再燃燒吸食其煙氣之方式，施用第一級毒品海
    洛因1 次；另於同日下午15時30分許，在上開處所，以將第
    二級毒品甲基安非他命置入玻璃球吸食器內再燃燒吸食所產
    生煙氣之方式，施用第二級毒品甲基安非他命1 次。嗣於98
    年12月11日17時10分許，為警在臺北縣林口鄉○○○路○ 段
    39 2號前查獲，並扣得其所有暨用餘持有之第二級毒品甲基
    安非他命8 包（驗餘淨重7.5248公克），經警採集其尿液檢
    體送鑑驗結果，亦呈現嗎啡類及甲基安非他命類之陽性反應
    ，而查悉上情。
三、案經臺北縣政府警察局新莊分局報請臺灣板橋地方法院檢察
    署檢察官偵查起訴，再經本院合議庭裁定進行簡式審判程序
    審理。
    理  由
一、按本件被告甲○○所犯為死刑、無期徒刑、最輕本刑為3 年
    以上有期徒刑以外之罪，其於準備程序進行中先就被訴事實
    為有罪之陳述，經告知簡式審判程序之旨，並聽取公訴人、
    被告之意見後，本院合議庭認宜由受命法官獨任進行簡式審
    判程序，爰依刑事訴訟法第273 條之1 第1 項規定，裁定進
    行簡式審判程序，合先敘明。
二、上揭犯罪事實，業據被告於本院準備程序中及審理時坦承不
    諱，且其於98年12月11日18時27分許，在臺北縣政府警察局
    新莊分局丹鳳派出所警詢時配合警方所採集之尿液檢體，經
    送請臺灣檢驗科技股份有限公司遞以EIA 酵素免疫分析法初
    驗、GC/MS 氣相層析質譜儀法複驗結果，確呈現嗎啡及安非
    他命類陽性反應，有臺北縣政府警察局新莊分局偵辦毒品危
    害防制條例案被移送人姓名及代碼對照表及臺灣檢驗科技股
    份有限公司99年1 月15日所出具濫用藥物檢驗報告各1 紙在
    卷可稽；而被告為警查獲之際，確有扣得如犯罪事實欄所載
    之物，亦有臺北縣政府警察局新莊分局搜索、扣押筆錄、扣
    押物品目錄表、交通部民用航空局航空醫務中心98年12月25
    日航藥鑑字第0986556 號毒品鑑定書各1 份及查獲現場暨扣
    案毒品照片11幀附卷可稽，堪信被告上開自白確與事實相符
    。次按毒品危害防制條例於92年7 月9 日修正公布，自93年
    1 月9 日起生效施行，其中第20條、第23條將施用毒品之刑
    事處遇程序，區分為「初犯」及「5 年內再犯」、「5 年後
    再犯」，依其立法理由之說明：「初犯」，經觀察、勒戒或
    強制戒治後，應為不起訴處分或不付審理之裁定；經觀察、
    勒戒或強制戒治執行完畢釋放後，「5 年內再犯」者，因其
    再犯率甚高，原實施之觀察、勒戒及強制戒治既已無法收其
    實效，爰依法追訴或裁定交付審理，至於經觀察、勒戒或強
    制戒治執行完畢釋放後，「5 年後再犯」者，前所實施之觀
    察、勒戒或強制戒治已足以遮斷其施用毒品之毒癮，為期自
    新及協助其斷除毒癮，仍適用「初犯」規定，先經觀察、勒
    戒或強制戒治之程序；從而依修正後之規定，僅限於「初犯
    」及「5 年後再犯」2 種情形，始應先經觀察、勒戒或強制
    戒治程序，倘被告於5 年內已再犯施用毒品案件，經依法追
    訴處罰，縱其第3 次（或第3 次以上）涉犯施用毒品案件之
    時間，在其初犯經觀察、勒戒或強制戒治執行完畢釋放5 年
    以後，仍不合於「5 年後再犯」之規定，且因已於「5 年內
    再犯」，顯見其再犯率甚高，原實施觀察、勒戒或強制戒治
    ，無法收其實效，即應依該條例第10條處罰，有最高法院95
    年5 月9 日95年度第7 次刑事庭會議決定意旨可資參照。本
    件被告於88年間，因施用毒品案件，經本院以88年度毒聲字
    第1468號刑事裁定送勒戒處所觀察、勒戒後，認有繼續施用
    毒品之傾向，再依本院以88年度毒聲字第2060號刑事裁定入
    戒治處所施以強制戒治，嗣經本院以88年度毒聲字第4945號
    刑事裁定停止戒治，所餘戒治期間付保護管束，惟於保護管
    束期間再施用毒品而違反保護管束情節重大，經本院裁定撤
    銷停止戒治，令入戒治處所施以強制戒治，而於89年10月8
    日強制戒治期滿釋放出所，並由臺灣板橋地方法院檢察署檢
    察官於89年10月23日以89年度戒毒偵字第728 號為不起訴處
    分確定，其後於90年間，再因施用毒品案件，經本院以90年
    度訴字第554號刑事判決處有期徒刑8月（施用第一級毒品部
    分）、5月（施用第二級毒品部分），應執行有期徒刑1年確
    定，等節，有臺灣高等法院被告前案紀錄表在卷足憑，足見
    被告於上開強制戒治執行完畢釋放後5年內已再犯施用毒品
    罪，就本件而言，並不合於「5年後再犯」之規定，且因已
    於「5年內再犯」，顯見其再犯率甚高，原實施之強制戒治
    已無法收其實效，自應依毒品危害防制條例第10條規定處罰
    。綜上所述，本案事證已臻明確，被告犯行洵堪認。
三、查海洛因及甲基安非他命，分別屬毒品危害防制條例第2 條
    第2 項第1 、2 款所定之第一、二級毒品，被告持以施用，
    核其所為，係犯毒品危害防制條例第10條第1 項之施用第一
    級毒品罪及同條第2 項之施用第二級毒品罪；其施用前持有
    第一級毒品海洛因，暨施用前、後持有第二級毒品甲基安非
    他命之低度行為，均應為其施用之高度行為所吸收，不另論
    罪；至其所犯上開2 罪間，犯意各別，行為互殊，應分論併
    罰。查被告先前有如事實欄所載之前案有期徒刑科刑暨執行
    完畢情形，有臺灣高等法院被告前案紀錄表在卷可查，其於
    前案有期徒刑執行完畢後5 年內，故意再犯本案有期徒刑以
    上之罪，均為累犯，應分別依刑法第47條第1 項規定加重其
    刑。爰審酌被告前經強制戒治及刑執行完畢後，猶另萌施用
    毒品犯意，再犯本罪，顯見其戒除毒癮之意志薄弱，且未衷
    心悛悔，漠視法令之禁制，恣意濫用毒品，其行可訾，惟尚
    知坦承犯行，兼衡其施用毒品之種類、期間、次數、動機、
    目的、手段等一切情狀，分別量處如主文所示之刑，並定其
    應執行之刑，以資懲儆。
四、扣案之第二級毒品甲基安非他命8 包（合計淨重7.5250公克
    ，鑑驗取樣0.0002公克，餘重7.5248公克），均係本案查獲
    之第二級毒品，且為被告所有暨其用餘持有者，業據其供明
    在卷，應依毒品危害防制條例第18條第1 項沒收銷燬之（鑑
    驗時取樣用罄之甲基安非他命毋庸再為沒收銷燬之諭知）；
    又扣案盛裝上開毒品之包裝袋8 只，係用來包裹甲基安非他
    命，防其裸露、潮濕，便於攜帶，均為被告所有供本件所用
    暨所預備之物，業據被告於本院準備程序中陳述明確，爰均
    依刑法第38條第1 項第2 款規定宣告沒收。另如事實欄所載
    之香菸及玻璃球吸食器，雖係被告持以犯本案所用之物，惟
    本院衡酌該物品並未扣案，亦無積極事證足以證明該等物品
    目前仍然存在未滅失，爰不予宣告沒收，附此敘明。
據上論斷，應依刑事訴訟法第273 條之1 第1 項、第299 條第1
項前段，毒品危害防制條例第10條第1 項、第2 項、第23條第2
項、第18條第1 項前段，刑法第11條前段、第47條第1 項前段、
第51條第5 款、第38條第1 項第2 款，判決如主文。
本案經檢察官楊承翰到庭執行職務。
中    華    民    國    99    年    5     月    10    日
                  刑事第三庭  法  官  王屏夏
以上正本證明與原本無異
如不服本判決，應於判決送達後10日內敘明上訴理由，向本院提
出上訴狀 (應附繕本) ，上訴於臺灣高等法院。其未敘述上訴理
由者，應於上訴期間屆滿後20日內向本院補提理由書「切勿逕送
上級法院」。
                              書記官  林進煌
中    華    民    國    99    年    5     月    10    日
附錄本案論罪科刑法條全文：
毒品危害防制條例第10條
施用第一級毒品者，處 6 月以上 5 年以下有期徒刑。
施用第二級毒品者，處 3 年以下有期徒刑。

司法院資訊處製作；財團法人民間司法改革基金會備份。
